【裁判字號】    99,訴,1439
【裁判日期】    991230
【裁判案由】    違反毒品危害防制條例
【裁判全文】
臺灣彰化地方法院刑事判決              99年度訴字第1439號
公  訴  人  臺灣彰化地方法院檢察署檢察官
被      告  林建宏
上列被告因違反毒品危害防制條例案件，經檢察官提起公訴（99
年度毒偵字第1600號），本院合議庭裁定由受命法官獨任進行簡
式審判程序，茲判決如下：
    主  文
林建宏施用第二級毒品，累犯，處有期徒刑陸月，扣案之玻璃球
吸食器貳個、塑膠吸管貳支、塑膠尖杓子壹支，均沒收；又施用
第一級毒品，累犯，處有期徒刑拾月，扣案之注射針筒支、塑
膠袋壹包，均沒收。應執行有期徒刑壹年貳月，扣案之玻璃球吸
食器貳個、塑膠吸管貳支、塑膠尖杓子壹支、注射針筒支、塑
膠袋壹包，均沒收。
    犯罪事實
一、林建宏曾於民國96年間因施用第1 級毒品案件，經國防部南
    部地方軍事法院以96年度訴字第296 號刑事判決判處有期徒
    刑1 年6 月確定；復因竊盜案件，經本院以96年度斗簡字第
    436 號刑事簡易判決判處有期徒刑4 月，減為有期徒刑2 月
    確定後，經移送接續執行，並於98年3 月9 日因縮刑期滿執
    行完畢。其前於92年間因施用毒品案件，經本院以92年度毒
    聲字第1974號裁定送勒戒處所觀察、勒戒後，認無繼續施用
    毒品之傾向，於92年3 月26日觀察、勒戒執行完畢釋放，且
    經臺灣彰化地方法院檢察署檢察官以92年度毒偵字第736 號
    為不起訴處分確定；復於前揭觀察、勒戒執行完畢釋放5 年
    內，於93年間因連續施用第1 、2 級毒品案件，經臺灣雲林
    地方法院於93年9 月13日以93年度訴字第469 號刑事判決各
    判處有期徒刑11月、6 月，應執行有期徒刑1 年3 月，並於
    93年9 月30日確定。詎其仍不知悔改，明知海洛因及甲基安
    非他命，分別業經公告為毒品危害防制條例第2 條第2 項第
    1 、2 款所列管之第1 、2 級毒品，不得非法持有、施用，
    於前揭觀察、勒戒執行完畢釋放後5 年內，於93年間再犯施
    用毒品案件，經法院判處罪刑確定後，復個別基於施用第2
    級毒品甲基安非他命、第1 級毒品海洛因之犯意，(一)於99年
    8 月24日晚上10時許，在雲林縣麥寮鄉○○○道路旁，以塑
    膠吸管、塑膠尖杓子將甲基安非他命置入玻璃球吸食器內，
    利用隔熱燒烤吸食煙霧之方式，施用第2 級毒品甲基安非他
    命1 次；(二)於99年8 月26日凌晨零時許，在其位於彰化縣大
    城鄉○○路27號住處內，將海洛因摻水以注射針筒注射入體
    內之方式，施用第1 級毒品海洛因1 次。嗣經警方於99年8
    月26日上午7 時30分【起訴書誤載為上午8 時30分】，持本
    院核發之搜索票，至其前揭住處搜索而查獲，並扣得其所有
    且供前揭施用甲基安非他命所用之玻璃球吸食器2 個、塑膠
    吸管2 支、塑膠尖杓子1 支；另供前揭施用海洛因所用之注
    射針筒3 支、塑膠袋1 包，且於同日上午8 時30分採尿送驗
    後，始知上情。
二、案經彰化縣警察局芳苑分局報請臺灣彰化地方法院檢察署檢
    察官偵查起訴。
    理  由
一、本案被告林建宏所犯均係死刑、無期徒刑、最輕本刑為3 年
    以上有期徒刑以外之罪，其於準備程序就前揭被訴事實為有
    罪之陳述，經受命法官告知簡式審判程序之旨，並聽取其與
    公訴人之意見後，本院認無不得或不宜改依簡式審判程序進
    行之處，爰依刑事訴訟法第273 條之1 第1 項、第284 條之
    1 ，裁定本案由受命法官獨任進行簡式審判程序，合先敘明
    。
二、訊據被告對其於上揭時、地，分別施用第2 級毒品甲基安非
    他命及第1 級毒品海洛因各1 次之事實，於本院審理時均坦
    承不諱（參見本院99年12月29日審判筆錄），且有查獲現場
    及扣案物品照片共計10張（參見偵查卷宗第24頁至第28頁）
    附卷可參，核屬相符；並有扣案之玻璃球吸食器2 個、塑膠
    吸管2 支、塑膠尖杓子1 支均係被告所有供其上開施用第2
    級毒品甲基安非他命所用之物；另有扣案之注射針筒3 支、
    塑膠袋1 包亦均係被告所有供其前揭施用第1 級毒品海洛因
    所用之物，業經被告於本院審理中陳述明確。另查：
  (一)被告係於99年8 月26日上午8 時30分，經警方採集被告尿液
    送驗結果，分別呈嗎啡、甲基安非他命陽性反應，此有詮昕
    科技股份有限公司99年9 月16日報告編號00000000號濫用藥
    物尿液檢驗報告及委託檢驗尿液代號與真實姓名對照認證單
    各1 份（參見偵查卷宗第21頁、第43頁）附卷可稽，足見被
    告確有施用第1 、2 級毒品海洛因、甲基安非他命各1 次之
    事實，應可認定。
  (二)按海洛因施用入人體後水解還原成嗎啡，再循嗎啡之代謝方
    式排出體外，業據行政院衛生署藥物食品檢驗局73藥檢壹字
    第030221號函說明綦詳，且依醫學臨床實驗及根據英國藥學
    會出版Isolation and Indentification of Drugs一書第2
    版載明：口服或注射海洛因後可快速吸收，並於血液中迅速
    代謝成6 —乙醯嗎啡，然後轉變成嗎啡；再毒品施用後於尿
    液、血液中可檢出之最大時限，與施用劑量、施用頻率、施
    用方式、施用者飲水量之多寡、個人體質、檢體收集時間點
    及所用檢測方法之靈敏度等因素有關，因個案而異，一般於
    尿液中可檢出之最大時限，古柯鹼為施用後1 至4 天、海洛
    因為2 至4 天、嗎啡為2 至4 天、大麻為1 至10天、安非他
    命為1 至4 天、甲基安非他命為1 至5 天、MDMA為1 至4 天
    、MDA 為1 至4 天、Ketamine為2 至4 天等語，業經行政院
    衛生署管制藥品管理局92年7 月23日管檢字第0920005609號
    函載明明確。另純甲基安非他命之游離基為無色或淡黃色之
    油狀物，具輕微腥味、胺臭，而實際上甲基安非他命多以鹽
    酸鹽或硫酸鹽存在，形成白色、微帶苦味之結晶性粉末或似
    冰糖之片狀結晶，該結晶極易溶於水或酒精，目前國內發現
    的均為甲基安非他命之鹽酸鹽，可以口服、鼻吸、煙吸或注
    射等方式施用等語，亦經行政院衛生署管制藥品管理局93年
    2 月9 日管宣字第0930001092號函載明明確。是參酌前揭報
    告，被告自白於前揭時間分別有施用第2 級毒品甲基安非他
    命、第1 級毒品海洛因各1 次之犯行等語，核與事實相符，
    應堪採信。
  (三)施用第1 、2 級毒品為犯罪行為，毒品危害防制條例第10條
    定有處罰明文。故施用第1 、2 級毒品者，依前揭規定本應
    科以刑罰。惟基於刑事政策，對合於一定條件之施用者，則
    依同條例第20條、第23條之規定，施以觀察、勒戒及強制戒
    治之保安處分。毒品危害防制條例於92年7 月9 日修正公布
    ，自93年1 月9 日施行，其中第20條、第23條將施用毒品之
    刑事處遇程序，區分為「初犯」及「5 年內再犯」、「5 年
    後再犯」。依其立法理由之說明：「初犯」，經觀察、勒戒
    或強制戒治後，應為不起訴處分或不付審理之裁定；經觀察
    、勒戒或強制戒治執行完畢釋放後，「5 年內再犯」者，因
    其再犯率甚高，原實施之觀察、勒戒及強制戒治既已無法收
    其實效，爰依法追訴或裁定交付審理。至於經觀察、勒戒或
    強制戒治執行完畢釋放後，「5 年後再犯」者，前所實施之
    觀察、勒戒或強制戒治已足以遮斷其施用毒品之毒癮，為期
    自新及協助其斷除毒癮，仍適用「初犯」規定，先經觀察、
    勒戒或強制戒治之程序。從而依修正後之規定，僅限於「初
    犯」及「5 年後再犯」2 種情形，始應先經觀察、勒戒或強
    制戒治程序。倘被告於5 年內已再犯，經依法追訴處罰，縱
    其第3 次（或第3 次以上）再度施用毒品之時間，在初犯經
    觀察、勒戒或強制戒治執行完畢釋放5 年以後，已不合於「
    5 年後再犯」之規定，且因已於「5 年內再犯」，顯見其再
    犯率甚高，原實施觀察、勒戒或強制戒治，已無法收其實效
    ，即應依該條例第10條處罰（最高法院95年度第7 次刑事庭
    會議決議、最高法院97年度第5 次刑事庭會議決議要旨參照
    ）。經查，被告前於92年間因施用毒品案件，經本院以92年
    度毒聲字第1974號裁定送勒戒處所觀察、勒戒後，認無繼續
    施用毒品之傾向，於92年3 月26日觀察、勒戒執行完畢釋放
    ，且經臺灣彰化地方法院檢察署檢察官以92年度毒偵字第73
    6 號為不起訴處分確定；復於前揭觀察、勒戒執行完畢釋放
    5 年內，於93年間因連續施用第1 、2 級毒品案件，經臺灣
    雲林地方法院於93年9 月13日以93年度訴字第469 號刑事判
    決各判處有期徒刑11月、6 月，應執行有期徒刑1 年3 月，
    並於93年9 月30日確定等情之事實，此有臺灣高等法院被告
    前案紀錄表、臺灣彰化地方法院檢察署刑案資料查註紀錄表
    各1 份附卷可參。被告前既曾因施用毒品案件，經觀察、勒
    戒後，復於觀察、勒戒執行完畢釋放後5 年內，再犯施用毒
    品罪，經法院判處罪刑，嗣後業經確定，被告於犯罪事實欄
    一(一)(二)所示時間分別再度施用甲基安非他命、海洛因之犯行
    等情，即均非屬毒品危害防制條例第20條第3 項所定「5 年
    後再犯」之情形，檢察官逕行起訴，要無不合。依前開說明
    ，本案被告上開所為，係於觀察、勒戒執行完畢釋放後5 年
    內，再犯施用毒品罪，且經法院判處罪刑確定後，各再度犯
    本案之毒品危害防制條例第10條第2 、1 項施用第2 、1 級
    毒品罪，本案事證明確，被告上開犯行，均應堪認定。
三、按海洛因、甲基安非他命分別為毒品危害防制條例第2 條第
    2 項第1 、2 款所明定之第1 、2 級毒品。核被告就犯罪事
    實欄一(一)部分所為，係犯毒品危害防制條例第10條第2 項之
    施用第2 級毒品罪；另就犯罪事實欄一(二)部分所為，係犯毒
    品危害防制條例第10條第1 項之施用第1 級毒品罪。被告各
    次持有第2 、1 級毒品進而施用，其持有之低度行為分別為
    施用之高度行為所吸收，均不另論持有毒品之罪。被告所犯
    上開2 罪，罪名各別，行為互異，應分論併罰。另查，被告
    曾於96年間因施用第1 級毒品案件，經國防部南部地方軍事
    法院以96年度訴字第296 號刑事判決判處有期徒刑1 年6 月
    確定；復因竊盜案件，經本院以96年度斗簡字第436 號刑事
    簡易判決判處有期徒刑4 月，減為有期徒刑2 月確定後，經
    移送接續執行，並於98年3 月9 日因縮刑期滿執行完畢等情
    ，此有臺灣高等法院被告前案紀錄表、臺灣彰化地方法院檢
    察署刑案資料查註紀錄表各1 份存卷可考，其於5 年內故意
    再犯本案有期徒刑以上之2 罪，均為累犯，應依刑法第47條
    第1 項之規定，各加重其刑。至公訴人雖就被告前揭犯行，
    各具體求刑有期徒刑5 月、11月等語，然審酌被告施用毒品
    雖僅戕害己身之健康，尚未對他人造成危害，且犯後已坦承
    犯行，態度尚稱良好，然其前因施用毒品案件，經觀察、勒
    戒執行完畢釋放5 年內，再犯施用毒品罪，並由法院判處罪
    刑確定後，仍未能徹底戒絕毒品，無視國家對於杜絕毒品犯
    罪之禁令，未能深切體認毒品危害己身之鉅，復犯本案施用
    毒品罪，顯見其無戒毒悔改之意等一切情狀，各量處如主文
    所示之刑，並定其應執行之刑。至扣案之玻璃球吸食器2 個
    、塑膠吸管2 支、塑膠尖杓子1 支均係被告所有供其上開施
    用第2 級毒品甲基安非他命所用之物；另扣案之注射針筒3
    支、塑膠袋1 包亦均係被告所有，且供施用第1 級毒品海洛
    因所用之物，業經被告於本院審理中供明在卷，業如前述，
    爰各依刑法第38條第1 項第2 款之規定，併予宣告沒收，併
    此敘明。
據上論斷，應依刑事訴訟法第273 條之1 第1 項、第299 條第1
項前段，毒品危害防制條例第10條第1 項、第2 項，刑法第11
條前段、第47條第1 項、第38條第1 項第2 款、第51條第5 款，
判決如主文。
本案經檢察官詹喬偉到庭執行職務。
中    華    民    國    99    年    12    月    30    日
                  刑事第八庭          法  官  唐中興
以上證明與原本無異。
如不服本判決應於收受判決後10日內向本院提出上訴書狀，並應
敘述具體理由；其未敘述上訴理由者，應於上訴期間屆滿後20日
內向本院補提理由書（均須按他造當事人之人數附繕本）「切勿
逕送上級法院」。
中    華    民    國    99    年    12    月    30    日
                                      書記官  黃國源
【附錄本案判決論罪科刑法條全文】：
毒品危害防制條例第10條
施用第1級毒品者，處6月以上5年以下有期徒刑。
施用第2級毒品者，處3年以下有期徒刑。

司法院資訊處製作；財團法人民間司法改革基金會備份。
